臺灣南投地方法院刑事判決　
110年度醫訴字第2號
公  訴  人  臺灣南投地方檢察署檢察官 
被      告  王文科


            張汝瑩


上列被告因違反醫師法等案件，經檢察官提起公訴（110年度調
院偵字第31號、110年度調院偵字第32號、110年度調院偵字第33
號），被告於本院審理程序中就被訴事實為有罪之陳述，經告以
簡式審判程序之旨，並聽取當事人之意見後，本院合議庭裁定由
受命法官獨任依簡式審判程序，判決如下：
    主      文
王文科共同犯醫師法第二十八條前段之非法執行醫療業務罪，處
有期徒刑捌月；又犯詐欺取財罪，處有期徒刑柒月。應執行有期
徒刑壹年。緩刑參年，緩刑期間付保護管束，並應於本判決確定
之日起陸個月內，向單美倫支付新臺幣壹佰肆拾萬元（給付方式
：匯款至兆豐國際商業銀行安和分行帳號00000000000號帳戶）
，且應於緩刑期內向指定之政府機關、政府機構、行政法人、社
區或其他符合公益目的之機構或團體提供陸拾小時之義務勞務，
及應接受受理執行之地方檢察署舉辦之法治教育肆場次。扣案之
針筒壹包沒收。
張汝瑩共同犯醫師法第二十八條前段之非法執行醫療業務罪，處
有期徒刑捌月。緩刑貳年，緩刑期間付保護管束，並應接受受理
執行之地方檢察署舉辦之法治教育參場次。
    事實及理由
一、犯罪事實：
    王文科與張汝瑩為夫妻，應友人邀約，前往南投縣○○鄉○○00
    ○00號鹿鼎莊，而結識臺灣傑帝爾公司董事長劉子鴻及助理
    單美倫。2人分別為下列不法犯行；
  ㈠王文科、張汝瑩均明知其等未取得合法醫師之資格，不得擅
    自執行有關醫療之業務，2人竟於民國109年2月24日至同年3
    月6日，基於非法執行醫療業務之犯意聯絡，於上開期間，
    在上址處所，無合法醫師在場診療，亦非依醫師指示或醫囑
    ，多次替劉子鴻把脈，開立口服藥物及注射B群針劑，及替
    單美倫注射抗組織胺藥劑。又於同年4月間，前往單美倫位
    於臺北市基隆路附近之宿舍，給予B群針劑約20劑、藥物用
    嗎啡20錠、奎尼丁10幾顆、優樂丁20幾顆、史蒂諾斯20幾顆
    等藥物予單美倫，以上開方式擅自執行醫療業務。
  ㈡王文科明知其並無祖傳9000坪土地待辦過戶，竟意圖為自己
    不法之所有，基於詐欺取財犯意，於109年3月22日，向單美
    倫佯稱：伊有南投祖傳土地9,000坪，需繳付近百萬元款項
    後方能辦理土地過戶且取得權狀，進行土地買賣開發以獲利
    等詞，以向單美倫借款，單美倫誤信王文科確有前述9000坪
    祖傳土地待過戶，過戶後具還款能力足以清償所借債務，而
    陷於錯誤，分別於109年4月29日上午10時32分許、109年4月
    30日下午1時19分許、109年5月25日上午5時55分許，匯款新
    臺幣（下同）5萬元、110萬元、25萬元，總計140萬元至王
    文科之銀行帳戶，因而受有財產上損失。　　
二、證據名稱：
  ㈠被告王文科、張汝瑩於警詢、偵訊及本院審理時之供述。
　㈡證人即告訴人單美倫於警詢、偵查及本院審理時之證述；證
    人即告訴人劉子鴻於警詢及偵查中之證述。
　㈢施用藥物相片、被告2人健保WebIR-投保對象投保資料查詢、
    被告2人健保WebIR-個人就醫紀錄查詢、彰化基督教醫療財
    團法人鹿港基督教醫院109年9月17日109鹿基院字第1090900
    048號函、彰化基督教醫療財團法人員林基督教醫院109年9
    月15日109員基院字第1090900025號函、被告2人旅客入出境
    記錄查詢、所得明細資料、被告王文科與告訴人單美倫LINE
    通軟體對話紀錄相片、內政部警政署刑事警察局搜索、扣押
    筆錄、扣押物品目錄表、衛生福利部食品藥物管理署109年1
    2月25日FDA研字第1096030658號函暨所附檢驗報告書、轉帳
    交易明細表、匯款交易明細表、存款交易明細、帳號000000
    00000000號帳戶交易明細、南投縣南投地政事務所複丈成果
    圖、被告王文科ATM提領畫面相片、南投縣南投地政事務所1
    10年7月21日投地一字第1100004425號函暨所附被告權利人
    歸戶清冊、南投市○○○段00地號土地登記公務用謄本（所有
    權個人全部）、彰化基督教醫院財團法人彰化基督教醫院11
    0年7月29日110彰基病資字第1100700072號函文1份。。 
三、論罪科刑：
　㈠按醫師法第28條「醫療業務」係指以醫療行為為職業而言，
    不問是主要業務或附屬業務，凡職業上予以機會，為非特定
    人之醫療行為均屬之，且不以收取報酬為其要件，而所稱醫
    療行為，係指凡以治療、矯正或預防人體疾病、傷害、殘缺
    為目的，所為之診察、診斷、治療、處方、用藥、施術或處
    置等行為之全部或一部總稱；「擅自」則指未具醫師資格而
    執行醫療業務，或醫院診所輔助人員未經醫師指示，逕自執
    行任何醫療行為均屬之。
　㈡核被告2人就犯罪事實㈠所為，均係犯醫師法第28條前段之非
    法執行醫療業務罪；被告王文科就犯罪事實㈡所為，係犯刑
    法第339條第1項之詐欺取財罪。被告2人就犯罪事實㈠，具有
    犯意聯絡與行為分擔，應依刑法第28條規定，論以共同正犯
    。又執行醫療業務，立法本旨即包含反覆、延續執行醫療行
    為之意，縱多次為病患實行醫療行為完成時，均已成罪，然
    於刑法評價上，以論處單純一罪之集合犯為已足（最高法院
    110 年度台上字第2836號判決意旨參照），準此，被告2人
    就犯罪事實㈠所為，係基於概括之非法執行醫療業務犯意，
    在密切之時、地持續對告訴人2人實行之多次醫療行為，於
    刑法評價上，應僅論以集合犯之單純一罪。被告王文科所犯
    上開2罪，犯意各別，行為互殊，應分論併罰。
　㈢本院審酌：被告2人均明知其等並未合法取得醫師資格，即率
    爾執行醫療業務，除破壞我國醫療管理秩序外，亦造成患者
    之潛在風險，所為自不可取；兼衡被告2人犯後均坦承全部
    犯行；被告王文科於本院審理時表示將於111年11月30日償
    還告訴人單美倫140萬元，然經本院於111年12月8日電詢告
    訴人單美倫，被告未於期限內償還（見本院卷第413頁之電
    話紀錄表）之犯後態度，暨被告王文科於本院審理中自述為
    大學肄業之智識程度、為低收入戶，經濟狀況不佳，目前打
    零工維生，與配偶及3名子女同住；被告張汝瑩自述為大學
    護理系畢業，現為低收入戶，之前擔任護理師，目前為照顧
    小孩沒有去工作之家庭經濟生活狀況等一切量刑事項，分別
    量處如主文所示之刑。並就被告王文科所犯，定應執行刑如
    主文所示。
　㈣被告王文科前因故意犯罪受有期徒刑以上刑之宣告，執行完
    畢或赦免後，5年以內未曾因故意犯罪受有期徒刑以上刑之
    宣告；被告張汝瑩則未曾因故意犯罪受有期徒刑以上刑之宣
    告，有被告2人臺灣高等法院被告前案紀錄表可佐，其等因
    一時失慮致罹刑章，已坦承犯罪，堪認尚有悔意，信被告2
    人經此教訓當知所警惕，而無再犯之虞，故本院因認對被告
    2人所宣告之刑，以暫不執行為適當，爰依刑法第74條第1項
    第1、2款規定，併對被告王文科所處之有期徒刑部分宣告緩
    刑3年；被告張汝瑩所處之有期徒刑部分宣告緩刑2年，以啟
    自新。然為促使被告2人日後更加重視法規範秩序、強化法
    治觀念，敦促被告2人確實惕勵改過，並斟酌渠等個別之犯
    罪情節、參與程度等一切情狀，本院認應課予一定條件之緩
    刑負擔，命被告王文科應於本判決確定之日起陸個月內向告
    訴人單美倫支付140萬元（給付方式：匯款至告訴人指定如
    主文所示之帳戶），並於緩刑期內向指定之政府機關、政府
    機構、行政法人、社區或其他符合公益目的之機構或團體提
    供60小時之義務勞務，且應接受法治教育課程4場次；依刑
    法第74條第2項第8款規定，命被告張汝瑩於緩刑期內接受法
    治教育課程3場次，以期符合本件緩刑宣告之目的，併依刑
    法第93條第1項第2款規定，諭知被告2人於緩刑期間付保護
    管束，以觀後效。再倘被告2人於本案緩刑期間，違反上開
    所定負擔情節重大，足認原宣告之緩刑難收其預期效果，而
    有執行刑罰之必要，依刑法第75條之1第1項第4款規定，得
    撤銷其緩刑之宣告。
四、沒收：
　㈠扣案之針筒1包，為被告王文科所有，並持以替告訴人二人注
    射，係供本件犯罪所用之物，此據被告王文科自承在卷(本
    院卷第394頁)，依刑法第38條第2項前段之規定聲請宣告沒
    收。
　㈡又被告王文科詐得之140萬元，固為被告之犯罪所得，且被告
    尚未償還，然業經本院作為緩刑之條件，依刑法第74條第4
    項，得為民事強制執行名義，若再宣告沒收，恐有過苛之虞
    ，依刑法第38條之2第2項之規定，不予宣告沒收或追徵。
　㈢其餘扣案物，則與本件犯罪無涉，此據被告王文科供述在卷(
    本院卷第394、395頁)，不為沒收之宣告。　　
五、依刑事訴訟法第273條之1、第299條第1項前段、第310條之2
    、第454條，判決如主文。
六、如不服本件判決，得自收受送達之日起20日內，向本院提起
    上訴狀（須附繕本）。
本案經檢察官黃天儀提起公訴，檢察官林孟賢到庭執行職務。
中　　華　　民　　國　　111 　年　　12　　月　　13 　 日
                        刑事第三庭  法  官    顏紫安
以上正本與原本無異。
如不服本判決應於收受送達後20日內向本院提出上訴書狀，並應
敘述具體理由；其未敘述上訴理由者，應於上訴期間屆滿後20日
內向本院補提理由書（均須按他造當事人之人數附繕本）「切勿
逕送上級法院」。
告訴人或被害人如對於本判決不服者，應具備理由請求檢察官上
訴，其上訴期間之計算係以檢察官收受判決正本之日期為準。
                                    書記官    劉芳竺
中　　華　　民　　國　　111 　年　　12　　月　　14　　日
附錄本判決論罪科刑法條：
醫師法第28條
未取得合法醫師資格，執行醫療業務，除有下列情形之一者外，
處六個月以上五年以下有期徒刑，得併科新臺幣三十萬元以上一
百五十萬元以下罰金：
一、在中央主管機關認可之醫療機構，於醫師指導下實習之醫學
    院、校學生或畢業生。
二、在醫療機構於醫師指示下之護理人員、助產人員或其他醫事
    人員。
三、合於第十一條第一項但書規定。
四、臨時施行急救。
五、領有中央主管機關核發效期內之短期行醫證，且符合第四十
    一條之六第二項所定辦法中有關執業登錄、地點及執行醫療
    業務應遵行之規定。
六、外國醫事人員於教學醫院接受臨床醫療訓練或從事短期臨床
    醫療教學，且符合第四十一條之七第四項所定辦法中有關許
    可之地點、期間及執行醫療業務應遵行之規定。

刑法第339條
意圖為自己或第三人不法之所有，以詐術使人將本人或第三人之
物交付者，處 5 年以下有期徒刑、拘役或科或併科 50 萬元以
下罰金。
以前項方法得財產上不法之利益或使第三人得之者，亦同。
前二項之未遂犯罰之。